臺灣屏東地方法院刑事判決              100年度訴字第833號
公  訴  人  臺灣屏東地方法院檢察署檢察官
被      告  蘇宏慶
上列被告因違反毒品危害防制條例案件，經檢察官提起公訴（10
0 年度毒偵字第803 號），嗣被告於本院準備程序進行中先就被
訴事實為有罪之陳述，本院告知被告簡式審判之旨，並聽取當事
人之意見後，本院合議庭裁定改由受命法官獨任依簡式審判程序
審理，本院判決如下：
    主  文
蘇宏慶施用第一級毒品，累犯，處有期徒刑拾月；又施用第二級
毒品，累犯，處有期徒刑捌月。應執行有期徒刑壹年肆月。
    事  實
一、蘇宏慶於民國90年間因施用毒品案件經2 次觀察、勒戒，均
    認無繼續施用毒品之傾向，先後於90年9 月18日、92年1 月
    29日執行完畢釋放，並由臺灣屏東地方法院檢察署檢察官各
    以90年度毒偵字第1139號、91年度毒偵字第1522號為不起訴
    處分確定。其於92年間又因施用毒品案件，經臺灣屏東地方
    法院檢察署檢察官提起公訴並聲請強制戒治，強制戒治部分
    於93年1 月9 日因修法而出戒治所，刑責部分經臺灣屏東地
    方法院以92年度訴字第551 號判決判處有期徒刑8 月確定，
    與其另犯竊盜案件接續執行，迄96年6 月5 日執行完畢。再
    因竊盜等案件，經臺灣高等法院高雄分院以96年度上訴字第
    1337字判決處應執行有期徒刑1 年2 月確定，於97年9 月13
    日縮刑期滿執行完畢。詎猶不知悔改，明知海洛因及甲基安
    非他命分屬第一、二級毒品，不得持有及施用，仍分別基於
    施用第一、二級毒品之犯意，於100 年2 月18日上午6 時許
    ，在屏東縣鹽埔鄉○○村○○路23號旁鐵皮屋之房間內，以
    將海洛因加水置於針筒後注入體內之方式，施用第一級毒品
    海洛因1 次；再於100 年2 月18日上午6 時許，在上開鐵皮
    屋之房間內以玻璃球燒烤產生煙霧之方式施用第二級毒品甲
    基安非他命各1 次。嗣於100 年2 月18日上午9 時許，在上
    開鐵皮屋之房間內，因另案為警緝獲。復徵得其同意後採尿
    送驗，檢出海洛因代謝後之嗎啡及甲基安非他命陽性反應，
    始知悉上情。
二、案經屏東縣政府警察局里港分局報告報請臺灣屏東地方法院
    檢察署檢察官偵查起訴。
    理  由
一、本案被告蘇宏慶所犯施用毒品案件，並非法定刑為死刑、無
    期徒刑或最輕本刑3 年以上有期徒刑之罪，亦非高等法院管
    轄第一審之案件，而被告於本院準備程序中就被訴事實為有
    罪之陳述，本院合議庭乃裁定由受命法官獨任進行簡式審判
    程序。又簡式審判程序之證據調查，依刑事訴訟法第273 條
    之2 規定，不受同法第159 條第1 項審判外陳述排除之限制
    ，再被告對於卷內之各項證據，亦不爭執證據能力，故卷內
    所列之各項證據，自得作為證據，先予敘明。
二、上開犯罪事實，業經被告蘇宏慶於警詢本院審理時均坦承不
    諱（參見本院卷第29頁反面），且被告為警查獲時，其採尿
    送驗結果確均呈嗎啡、甲基安非他命之陽性反應，有屏東縣
    政府警察局里港毒品案件涉嫌人尿液採證編號姓名對照表、
    臺灣檢驗科技股份有限公司濫用藥物尿液檢驗報告各1 份（
    參見里警分偵字第00100004198 號卷第8 頁、第10頁）及採
    證照片2 張在卷可稽。足認被告上開任意性自白與事實相符
    ，堪予採信。從而本件事證明確，被告上開施用第一級毒品
    海洛因及第二級毒品甲基安非他命之犯行洵堪認定，應依法
    論科。
三、按毒品危害防制條例於92年7 月9 日修正公布，自93年1 月
    9 日施行，其中第20條、第23條將施用毒品之刑事處遇程序
    區分為「初犯」、「5 年內再犯」、「5 年後再犯」。依其
    立法理由之說明：「初犯」，經觀察、勒戒或強制戒治，應
    為不起訴處分或不付審理之裁定；經觀察、勒戒或強制戒治
    執行完畢釋放後，「5 年內再犯」者，因其再犯率甚高，原
    實施之觀察、勒戒及強制戒治既已無法收其實效，爰依法追
    訴或裁定交付審理。至於經觀察、勒戒或強制戒治執行完畢
    釋放，「5 年後再犯」者，前所實施之觀察、勒戒或強制戒
    治已足以遮斷其施用毒品之毒癮，為期自新及協助其斷除毒
    癮，仍用「初犯」規定，先經觀察、勒戒或強制戒治之程序
    。從而，依修正後之規定，祇於「初犯」及「5 年後再犯」
    2 種情形，有其追訴條件之限制，即須於初犯經觀察、勒戒
    或強制戒治釋放後，5 年內均無施用毒品之行為，始能認其
    前所實施之觀察、勒戒或強制戒治已足遮斷毒癮，而得於5
    年後再犯時，再予適用初犯之規定，重行觀察、勒戒等程序
    。倘5 年內已經再犯，經依法再為保安處分或追訴處罰，縱
    其第3 次（或第3 次以上）施用毒品之時間，在初犯之保安
    處分執行完畢釋放5 年以後，即與「5 年後再犯」之情形有
    別，且因已於「5 年內再犯」，顯見其再犯率甚高，原實施
    觀察、勒戒或強制戒治，已無法收其實效，自無再經觀察、
    勒戒及強制戒治之必要，應由檢察官逕行起訴，始符新法修
    正之本旨（最高法院97年第5 次刑事庭會議決議、97年度台
    非字第540 號判決參照）。查本案被告前因施用毒品案件，
    經法院裁定令入戒治處所施以強制戒治，於執行完畢釋放後
    5 年內再犯施用毒品罪，復經追訴及判處罪刑確定等情，有
    臺灣高等法院被告前案紀錄表在卷可稽，是本案被告所為施
    用毒品之犯行，距離前開強制戒治執行完畢釋放雖已逾5 年
    ，惟被告於上開強制戒治執行完畢釋放後5 年內，既已再犯
    施用毒品罪，並經追訴、處罰，揆諸前揭說明，其本次犯行
    即與毒品危害防制條例第20條第3 項所稱之「5 年後再犯」
    有別，是公訴人依法追訴，於法並無不合，本院自應依法論
    科。
四、查海洛因、甲基安非他命分別係屬毒品危害防制條例第2 條
    第2 項第1 款、第2 款所稱之第一級、第二級毒品，均不得
    持有、施用，被告竟持以施用，雖被告於本院審理時供稱係
    同時施用第一級、第二級毒品，惟被告係於犯罪事實欄所示
    之時、地，以將海洛因混合加水置於針筒後注入體內之方式
    ，施用第一級毒品海洛因1 次；另以玻璃球放入甲基安非他
    命，再以燒烤方式施用第二級毒品甲基安非他命1 次，其施
    用毒品之方式有所不同，故難認係一行為，核被告所為，分
    別係犯毒品危害防制條例第10條第1 項、第2 項之施用第一
    級毒品、施用第二級毒品罪。被告施用第一級毒品海洛因與
    第二級毒品甲基安非他命之犯意各別、行為互殊，應予分論
    併罰；被告於施用前後持有第一級毒品海洛因、第二級毒品
    甲基安非他命之低度行為應被該次施用之高度行為所吸收，
    不另論罪。另被告有上揭事實欄所示經有期徒刑宣告及執行
    完畢之情形，有前開前案紀錄表在卷可按，被告於有期徒刑
    執行完畢5 年以內故意再犯本件均為有期徒刑以上之2 罪，
    就上揭各犯行均構成累犯，均應依刑法第47條第1 項規定予
    以加重其刑。爰審酌被告前已經觀察勒戒及強制戒治之執行
    完畢，然未能因此知所警惕、謹慎行止，仍不思自律，猶自
    陷於毒癮之害，復犯下本件先後2 次之施用毒品犯行，原不
    宜寬貸，惟念其已坦承罪行，犯後態度尚可等一切情狀，分
    別量處如主文所示之刑，並定其應執行刑。
據上論斷，應依刑事訴訟法第273 條之1 第1 項、第284 條之1
、第299 條第1 項前段，毒品危害防制條例第10條第1 項、第2
項，刑法第11條、第47條第1 項、第51條第5 款，判決如主文。
本案經檢察官潘國威到庭執行職務
中    華    民    國   100    年    8     月    25    日
                  刑事第三庭    法  官  蕭筠蓉
以上正本證明與原本無異。
如不服本判決應於收受判決後10日內向本院提出上訴書狀，並應
敘述具體理由；其未敘述上訴理由者，應於上訴期間屆滿後20日
內向本院補提理由書（均須按他造當事人之人數附繕本）「切勿
逕送上級法院」。
中    華    民    國   100    年    8     月    25    日
                                書記官  張語恬
附錄本案論罪科刑法條：
毒品危害防制條例第10條
施用第一級毒品者，處6 月以上5 年以下有期徒刑。
施用第二級毒品者，處3 年以下有期徒刑。